【裁判字號】    89,易,2896
【裁判日期】    890922
【裁判案由】    業務侵占
【裁判全文】
臺灣高雄地方法院刑事判決                        八十九年度易字第二八九六號
    公  訴  人  臺灣高雄地方法院檢察署檢察官
    被      告  甲○○
右列被告因業務侵占案件，經檢察官提起公訴（八十九年度偵緝字第六八二號），本
院判決如左：
    主  文
甲○○連續意圖為自己不法之所有，而侵占對於業務上所持有之物，處有期徒刑壹年
。如附表所示出貨單上偽造之「王麗容」、「余道清」、「張惠卿」、「何惠文」、
「蔡佩芬」、「何三龍」、「陳江宗」、「宋秋揮」、「陳如惠」、「沈美珍」、「
張永興」、「楊景文」、「陳彥良」、「陳正旺」、「周光志」、「吳東昇」、「陳
」「林毅」、「余光仁」、「金榮欽」、「吳梅慧」、「佘錦鵬」、「何」、「吳伯
勳」、「王國聰」、「黃振榮」、「黃玉樹」之署押各壹枚、「蘇秋美」之署押貳枚
，均沒收。
        事  實
一、甲○○係德利食品股份有限公司（下稱德利公司）之業務員，負責推銷公司產品
    及售出貨品後收取貨款之業務，為從事業務之人，竟自民國（下同）八十八年十
    一月二十七日起，迄八十九年一月五日止，意圖為自己不法之所有，並基於詐欺
    、業務侵佔、偽造及行使偽造私文書之概括之犯意，利用公司出售貨物僅需向公
    司聲稱有客戶訂貨，即可自行搬運出貨，手續簡單，先後於附表一所示時間共計
    二十八次，庠稱有客戶訂貨，並自行在出貨單私文書上，偽簽附表一所列之客戶
    ，例如界揚商號「王麗容」、澎湖海產「余道清」、慶豐蛋糕「蔡佩芬」等人（
    以下簡稱王麗容等人）之姓名於德利公司出貨單之客戶簽收欄上，表徵「王麗容
    」等客戶已收取貨物而尚未付款之證明，（共二十八次偽造出貨單，其日期、金
    額、署押等均詳如附表一所載）。使公司不疑有詐，讓其如數出貨，而詐得相當
    於新台幣（下同）十四萬三千三百六十元價金之飲料貨物。得手後並削價轉賣得
    款以補自己之前欠。並將上開自己於客戶簽收欄偽簽客戶王麗容等人名義之出貨
    單私文書計二十八張交回德利公司作帳予以行使，以避免德利公司發覺其詐取公
    司產品之行為，足生損害予德利公司及上開商行王麗容等人。或以本人之名義，
    於八十九年一月五日向德利公司佯稱訂購價值共計二千零六十五元之飲料供己用
    ，惟亦如同前二十八次之情形，削價轉賣以補前欠。又於同上時期內，連續將其
    基於業務上關係，向錢嫂海產黃玉樹客戶、光明商號客戶、溫馨商號客戶、歡喜
    鄰商號客戶收取之貨款共計十三萬四千八百七十元，（詳如附表二）變易持有為
    己有而予以侵吞入己，其間亦有在八十八年十二月二日錢嫂海產之出貨單上，偽
    簽黃玉樹之署押，表徵該客戶已收取貨物而尚未付款之證明，並持以行使交回公
    司以便作帳，致生損害於黃玉樹及德利公司。（其餘三家或未有出貨單，或出貨
    單上無簽名，不符合刑法上偽造文書要件）嗣八十九年一月間，因公司發現帳目
    不符，並向所有客戶查詢，始獲知上情。
二、案經德利公司訴請臺灣高雄地方法院檢察署檢察官偵查起訴。
        理  由
一、訊據被告甲○○固坦承自行出貨後得款未繳回公司等事實，惟矢口否認有何犯行
    ，於偵查中或辯稱：我是私自降低貨品價格到外邊削價賣出後製作假銷售量回報
    公司，我原想可衝高業績獲得高額業績獎金來補差價，後來我沒領到應領之業績
    獎金，補不出差價，就被公司發現我製作假帳單及假客戶名單之事，方法是我想
    出來的，..... 公司並沒有衝業績獎金補差價之制度，我認為應可以如此做云云
    （八十八年偵緝字卷第二十七頁）。於本院八十九年八月二十日審訊時或辯稱..
    . 我未挪用，是為業績慣例有削價競爭....；是主管侵佔使收穫款短少....；於
    本院八十九年九月十八日審理時則辯稱：因為促銷才冒簽，這些提示之商號確實
    沒訂貨，我因促銷競爭以低價賣給其他客戶，我直接向公司報備云云，惟查：右
    揭犯罪事實，迭據告訴代理人乙○○於偵查及本院審訊中指述明確，復有被告出
    具之切結書、問題應收帳款明細表各一張、被告行使繳回公司之偽造之出貨單二
    十九張（詐欺庠稱客戶訂貨之出貨單二十八張如附表一。侵佔貨款亦即錢嫂海產
    之出貨單一張如附表二之編號一）；光明商號客戶簽收欄無簽名不構成偽造文書
    之之出貨單一張（如附表二之編號二）自己詐購貨物削價轉賣之出貨單一張，共
    計三十一張出貨單，以及歡喜鄰商號客戶票據影本、溫馨商號票據明細表各一張
    等附卷可稽，被告自承公司並無業績獎金制度，則其削價販售自非公司所許。就
    附表一客戶未訂貨之部份，若被告據實銷售而無不法所有之意圖，則被告衡無虛
    列及偽造客戶出貨單之必要，足見被告虛列客戶出貨單，自始即有行詐之意圖。
    而被告同時亦自行購貨相當二千零六十五元價值之飲料，雖其以自己名義為之，
    並無偽造文書行為，惟其購貨之目的並非依物之性質加以通常使用，而竟是削價
    變現，且未清償，亦足見其詐欺意圖，再查，被告出貨予附表二之商號，收款後
    未據實繳回公司，為被告所自承在卷，侵佔犯行亦甚明。所辯不足採，本件罪證
    已臻明確，被告犯行堪以認定。
三、查出貨單係用以證明客戶已簽收貨物且尚未付款之證明，為收據，屬私文書。被
    告於德利公司如附表一之出貨單上，偽造客戶之簽名於客戶簽收欄上，藉以行使
    上開出貨單向公司直接詐得飲料貨物相當價金十四萬三千三百六十元，核其所為
    ，係犯刑法第二百十六條、第二百十條行使偽造私文書罪、第三百三十九條第一
    項之詐欺取財罪。其詐購價金二千零六十五元之貨物轉賣變現，係犯同法第三百
    三十九條第一項之詐欺取財罪，又被告係告訴人德利公司之業務員，有負責收取
    貨款之業務，竟未經公司同意，將其附表編號二所收取客戶之貨款計十三萬四千
    八百七十元，未繳回公司，予以侵占入己，核其所為，係犯刑法第三百三十六條
    第二項之業務侵占罪。就附表二之編號一錢嫂海產部份，又於出貨單上，偽造客
    戶之簽名於客戶簽收欄上，藉以行使上開出貨單掩飾其已收得款項，係犯刑法第
    二百十六條、第二百十條行使偽造私文書罪，被告先後多次上開詐欺取財、業務
    侵佔、偽造及行使偽造私文書之犯行，均時間緊接，所犯構成要件相同，顯均係
    基於概括犯意，反覆為之，應各依刑法第五十六條連續犯之規定論以一罪，並加
    重其刑。其偽造上開出貨單客戶署押之部份行為，為偽造私文書之全部行為所吸
    收，偽造私文書之低度行為，為行使偽造私文書之高度行為所吸收，均不另論罪
    。又其所犯上開行使偽造私文書罪及詐欺取財罪二罪間，及所犯上開行使偽造私
    文書罪及業務侵佔二罪間，各有方法、結果之牽連關係，應依刑法第五十五條牽
    連犯之規定，從一重之業務侵占罪處斷。公訴人雖未敘及被告詐欺取財及行使偽
    造私文書之行為，惟與起訴之事實有牽連犯、裁判上一罪之關係，為起訴效力所
    及，本院自得一併審究。又被告侵佔公司之款項僅有附表二所示共十三萬四千八
    百七十元，其餘附表一及自行詐購之部份二千零六十五元部份則為施用詐術所取
    得，公訴人認被告僅犯業務侵占之罪，容有誤會，惟公訴人認此部分與起訴事實
    有連續犯裁判上一罪之關係，不另為無罪之諭知。審酌被告並無前科記錄，此有
    台灣高雄地方法院檢察署刑案資料查註紀錄表可按，其利用職務上之便詐欺及侵
    占貨款共二十餘萬元，金額非鉅，惟犯後尚不知悔悟，圖卸飾詞，迄今尚未與告
    訴人達成和解及其犯罪之動機、目的、手段，犯罪時所受之刺激及其品性、生活
    狀況、智識程度、犯罪所生之損害，及犯罪後態度等一切情狀，量處如主文所示
    之刑，以資懲儆。被告供犯罪所用之出貨單，既已行使繳回公司，為雙方所自承
    ，非被告所有，自不得加以沒收。至於偽造如附表一及附表二之編號一所示之出
    貨單上「王麗容」、「余道清」、「張惠卿」、「何惠文」、「蔡佩芬」、「何
    三龍」、「陳江宗」、「宋秋揮」、「陳如惠」、「沈美珍」、「張永興」、「
    楊景文」、「陳彥良」、「陳正旺」、「周光志」、「吳東昇」、「陳」「林毅
    」、「余光仁」、「金榮欽」、「吳梅慧」、「佘錦鵬」、「何」、「吳伯勳」
    、「王國聰」、「黃振榮」、「黃玉樹」之署押各一枚、「蘇秋美」之署押二枚
    ，不論何人所有，均應依刑法第二百十九條規定，宣告沒收（六十六年度第三次
    刑庭庭推總會決議（二）參照）。
據上論斷，應依刑事訴訟法第二百九十九條第一項前段，刑法第五十六條、第五十五
條、第二百十六條、第二百十條、第三百三十六條第二項、第三百三十九條第一項、
第二百十九條，判決如主文。
中    華    民    國      八十九      年      九      月      二十二    日
                                  臺灣高雄地方法院刑事第三庭
                                      法  官  簡  志  瑩
右正本證明與原本無異。
如不服本判決，應於判決送達後十日內，向本院提出上訴狀。
                                      書記官  林  宜  正
中    華    民    國      八十九      年      九      月     二十二    日
附錄論罪科刑法條：
刑法第二百十條：
偽造、變造私文書，足以生損害於公眾或他人者，處五年以下有期徒刑。
刑法第二百十六條：
行使第二百十條至第二百十五條之文書者，依偽造、變造文書或登載不實事項或使登
載不實事項之規定處斷。
刑法第二百十九條：
偽造之印章、印文或署押，不問屬於犯人與否，沒收之。
刑法第三百三十六條第二項：
對於業務上所持有之物，犯前條第一項之罪者，處六月以上五年以下有期徒刑，得併
科三千元以下罰金。
刑法第三百三十九條第一項：
意圖為自己或第三人不法之所有，以詐術使人將本人或第三人之物交付者，處五年以
下有期徒刑、拘役或科或併科一千元以下罰金。
                                                                            附表一：客戶未訂貨部份
附表一：客戶未訂貨部份      計143360元                                                編號  商號名稱      署押    日期    金額    備註
編號  商號名稱      署押    日期    金額    備註                            1     界揚光復店    王麗容
一    界揚光復店    王麗容  000000  0000
0    澎湖海產      余道清  000000  0000
0    好樂迪        張惠卿  000000  0000
0    中日自由店    何惠文  000000  0000
0    慶豐蛋糕      蔡佩芬  000000  0000
0    風聲商店      何三龍  000000  0000
0    瑞展商號      陳江宗  000000  0000
0    宋先生        宋秋揮  000000  0000
0    界揚鳳東店    陳如惠  000000  0000
十    香珍火鍋      沈美珍  000000  0000
十一  北平小吃館    張永興  000000  0000
十二  台糖福泉店    楊景文  000000  0000
十三  洪氏          蘇秋美  000000  00000
十四  德森          陳彥良  000000  0000
十五  來旺          陳正旺  000000  0000
十六  瑪沙棋        周光志  000000  0000
十七  洪氏          蘇秋美  000000  0000
十八  泰興          吳東昇  000000  0000
十九  鳳明商號      陳／／  000000  0000
0十  峻林          林毅    000000  00000
00  海洋公園      余仁光  000000  0000
00  全路通        金榮欽  000000  0000
00  ＢＡＴ南榮    吳梅慧  000000  0000
00  0甲釣蝦場    余錦鵬  000000  00000
00  全路通        何／／  000000  0000
00  永達          吳伯勳  000000  0000
00  樂而富凱旋    王國聰  000000  0000
二八  信發          黃振榮  000000  00000    係被告擅行抵償前欠信發私人債務
附表二：計134870元
一    錢嫂海產      黃玉樹        000000  0000
0    光明商號      簽收欄未簽名  000000  00000
0    溫馨          無出貨單      000000  00000
0    歡喜鄰        無出貨單      000000  00000


司法院資訊處製作；財團法人民間司法改革基金會備份。
